臺灣高等法院民事判決　　　　　　　　100年度再易字第135號
再審　原告　徐桃
訴訟代理人　劉興業律師
再審　被告　國泰世華銀行股份有限公司
法定代理人　汪國華
上列當事人間清償借款事件，再審原告對於中華民國100年10月
11日本院99年度上易字第1220號確定判決提起再審之訴，本院判
決如下：
    主  文
再審之訴駁回。
再審訴訟費用由再審原告負擔。
    事實及理由
一、本件再審原告主張略以：伊未同意擔任第三人賴淑珍向再審
    被告申請信用卡所生債務之連帶保證人，未見過賴淑珍之信
    用卡申請書，該申請書上連帶保證人資料欄之簽名（下稱系
    爭簽名）非伊所為，有財團法人台灣經濟科技發展研究院之
    鑑定研究報告書（下稱鑑定報告書）可證，本院99年度上易
    字第1220號確定判決（下稱原確定判決）採信證人張雪紅之
    不實證言，認系爭簽名為伊所為，顯違證據法則，有民事訴
    訟法第第496條第1項第10款所定再審事由。又賴淑珍之信用
    卡核卡日期為民國（下同）88年3月25日，而財團法人金融
    聯合徵信中心（下稱聯徵中心）函稱再審被告係於88年3月
    26日始查詢伊之信用資料，有違一般銀行先徵信、後核卡之
    程序，且聯徵中心函覆附件所載查詢方式為「F」，究為何
    指？原確定判決漏未調查，亦構成民事訴訟法第497條所定
    再審事由，爰請求廢棄原確定判決及前程序第一審判決（即
    臺灣臺北地方法院99年度訴字第第1226號判決），並駁回再
    審被告於前程序第一審之訴等語。
二、按證人、鑑定人、通譯、當事人或法定代理人經具結後，就
    為判決基礎之證言、鑑定、通譯或有關事項為虛偽陳述者，
    得以再審之訴對於確定終局判決聲明不服，民事訴訟法第49
    6條第1項第10款固有明文，惟前述情形，以宣告有罪之判決
    或處罰鍰之裁定已確定，或因證據不足以外之理由，而不能
    為有罪之確定判決或罰鍰之確定裁定者為限，方得提起再審
    之訴，同條第2項亦有明文。查再審原告雖主張依上開鑑定
    報告書足證系爭簽名非其所書，原確定判決採信證人張雪紅
    之不實證詞，認定系爭簽名乃其所為，有民事訴訟法第496
    條第1項第10款之再審事由云云，然未經舉證證明證人張雪
    紅之證言為虛偽之陳述業經宣告有罪之判決確定，或因證據
    不足以外之理由，而不能為有罪之確定判決，核與上開再審
    要件不符，且其指摘證人張雪紅為再審被告之員工，為免影
    響自身前途而為不實證言，如經移請調查局測謊即可揭曉等
    情，乃係原確定判決所為證據取捨及事實認定之範疇，自不
    能以原確定判決未採認再審原告之主張，遽論證人張雪紅之
    證詞屬虛偽不實。則再審原告空言主張原確定判決有前揭再
    審事由，即無足採。
三、次按不得上訴於第三審法院之事件，經第二審確定之判決，
    如就足影響於判決之重要證物，漏未斟酌者，亦得以再審之
    訴對之聲明不服，民事訴訟法第497條固定有明文。惟所謂
    就足以影響於判決之重要證物漏未斟酌之情形，係指第二審
    言詞辯論終結前，已經存在並已為聲明之證物，而第二審並
    未認為不必要而仍忽略證據聲明未為調查，或已為調查而未
    就其調查之結果予以判斷，且以該證物足以動搖原確定判決
    之基礎者為限。若於判決理由項下說明無調查之必要，或縱
    經斟酌亦不足影響判決基礎之意見，即與漏未斟酌有間。再
    審原告雖主張賴淑珍之信用卡核卡日期為88年3月25日，再
    審被告於88年3月26日始向聯徵中心查詢再審原告之信用資
    料，有違一般銀行先徵信、後核卡之程序，且聯徵中心函覆
    附件所載查詢方式為「F」，究為何指？原確定判決漏未調
    查，有民事訴訟法第497條所定再審事由云云。然查，原確
    定判決就再審原告主張先核卡、後徵信一節，以「系爭申請
    書敘明賴淑珍申請系爭信用卡之日期為88年3月23日；系爭
    製卡所示，系爭信用卡之發卡日期為88年3月29日，而於88
    年3月30日寄送賴淑珍收受，有掛號郵件收件回執影本附卷
    可據等情以察，可知系爭信用卡契約之相關流程應為，賴淑
    珍於88年3月23日填載系爭申請書，向被上訴人（即再審被
    告）申請信用卡，經被上訴人於同月25日（再審原告誤為核
    卡日期）開始進行審查，然經審核賴淑珍之信用狀況後，認
    應增加連帶保證人後始得核卡，賴淑珍提出由上訴人（即再
    審原告）擔任其連帶保證人，並由被上訴人與上訴人進行對
    保及向聯徵中心查詢上訴人之信用狀況後，始完成核卡，再
    於88年3月29日將系爭信用卡寄發給賴淑珍，而賴淑珍於同
    月30日收受，當可確定」等語（見原確定判決第8頁），
    因而認再審原告主張先核卡、後徵信為不足採，並無再審原
    告所稱漏未斟酌聯徵中心函覆之情形。至再審原告稱原確定
    判決未說明聯徵中心函覆附件所載查詢方式「F」為何云云
    ，依原確定判決所載「據聯徵中心覆以：被上訴人（即再審
    被告）之永和分行確於88年3月26日透過財金連線方式查詢
    上訴人（即再審原告）之信用資料」（見原確定判決書第7-
    8頁），足見再審被告係以「財金連線方式」查詢再審原
    告之信用資料。縱原確定判決未明確記載上述附件之「F 」
    為何種方式，亦不足以動搖原確定判決之基礎。況原確定判
    決事實及理由欄八載明「本件事證已臻明確‧‧‧未經援用
    之證據，經本院斟酌後，認為均不足以影響本判決之結果，
    自無一一詳予論駁之必要，併此敘明」等語（見原確定判決
    第13頁），揆之前開說明，亦與漏未斟酌有間。是再審原告
    以原確定判決就上開重要證物漏未斟酌為由提起再審之訴，
    亦非可取。
四、綜上，再審原告依民事訴訟法第496條第1項第10款及第497
    條規定，提起本件再審之訴，顯無理由，爰不經言詞辯論，
    逕以判決駁回之。
五、據上論結，本件再審之訴為無理由，依民事訴訟法第502條
    第2項、第78條，判決如主文。
中    華    民    國    100    年    12    月   23    日
                            民事第三庭
                                審判長法  官  林敬修
                                      法  官  張靜女
                                      法  官  劉勝吉
正本係照原本作成。
不得上訴。
中    華    民    國   100    年    12    月    26    日
                                      書記官  殷丹妮